臺灣新竹地方法院民事裁定　　　　　　100年度消債聲字第9號
聲　請　人　徐凡景
即　債務人
代　理　人　徐豐益律師
上列當事人聲請免責事件，本院裁定如下：
    主  文
債務人徐凡景不予免責。
    理  由
一、按法院為終止或終結清算程序之裁定確定後，除別有規定外
    ，應以裁定免除債務人之債務，消費者債務清理條例第132
    條定有明文。又法院裁定開始清算程序後，債務人有薪資、
    執行業務所得或其他固定收入，而普通債權人之分配總額低
    於債務人聲請清算前二年間，可處分所得扣除自己及依法應
    受其扶養者所必要生活費用之數額者，法院應為不免責之裁
    定，但債務人證明經普通債權人全體同意者，不在此限，則
    為同條例第133條所明定。另債務人有下列各款情形之一者
    ，法院應為不免責之裁定，但債務人證明經普通債權人全體
    同意者，不在此限：一、於七年內曾依破產法或本條例規定
    受免責；二、隱匿、毀損應屬清算財團之財產，或為其他不
    利於債權人之處分；三、捏造債務或承認不真實之債務；四
    、因浪費、賭博或其他投機行為，致財產顯然減少或負擔過
    重之債務，而生開始清算之原因；五、於清算聲請前一年內
    ，已有清算之原因，而隱瞞其事實，使他人與之為交易致生
    損害；六、明知已有清算原因之事實，非基於本人之義務，
    而以特別利於債權人中之一人或數人為目的，提供擔保或消
    滅債務；七、隱匿、毀棄、偽造或變造帳簿或其他會計文件
    之全部或一部，致其財產之狀況不真確；八、故意於財產及
    收入狀況說明書為不實之記載，或有其他故意違反本條例所
    定義務之行為，亦為同條例第134條所明定。而消費者債務
    清理條例之立法目的，在兼顧債權人、債務人雙方之利益，
    使陷於經濟上困境之消費者得以清理債務，利用此兩種不同
    程式妥適調整債務人與債權人及其他利害關係人間之權利義
    務關係，保障債權人獲得公平受償，並謀求消費者經濟生活
    隻更生機會。申言之，上開制度並非在使債務人恣意消費所
    造成之債務，轉嫁予債權人負擔，故法律所設債務人免責之
    制度，應在鼓勵勤勞誠實之債務人，而非縱容投機不誠實之
    債務人，倘債務人不思如何履行清償債務，反而算計消債條
    例中之免責制度，自與前開立法本旨有違。再者，消費者依
    清算程式清理債務，債權人以因之蒙受相當損失，其程序之
    進行應秉持公正與誠信，如債務人對於清算之原因有可歸責
    性，或有虛偽不實、違反誠信、違反本條例所定義務之行為
    ，致害及債權人之權益，或影響清算程式之進行，自不宜予
    以免責（消費者債務清理條例第132條立法理由參照）。
二、經查：
（一）本件聲請人即債務人徐凡景前依消費者債務清理條例聲請
      更生，經本院於民國（下同）99年4月6日以97年度消債更
      字第247號民事裁定自99年4月7日下午2時起開始更生程序
      ，並經本院99年度司執消債更第21號事件進行更生程序；
      嗣因債務人所提之更生方案未能獲債權人會議可決，本院
      亦認更生方案清償成數過低且未盡公允，不宜逕行認可更
      生方案，而於100年5月5日以99年度消債清字第10號民事
      裁定自當日下午4時起開始清算程序，並因債務人之名下
      財產不敷清償清算程序費用，本院同時終止清算程序確定
      在案等情，業經本院依職權調取前開卷宗核閱無訛。又債
      務人自承其目前工作不穩定，每月收入是算天數，有叫才
      有作，日薪1,000元，且本件法院裁定開始清算程序，亦
      已同時終止清算程序，故普通債權人並未因此獲任何分配
      ，堪認普通債權人之分配總額顯然低於債務人聲請清算前
      二年間，可處分所得扣除自己及依法應受扶養者所必要生
      活費用之數額，另經本院函詢後，債權人多數均具狀表示
      不同意債務人免責，是依首揭說明，應裁定債務人不予免
      責。
（二）再就債權人所提供之債務人消費明細以觀，債務人負債之
      原因，多係以信用卡為非生活必須之消費所致，依其刷卡
      消費之內容可知，大多為預借現金及高單價購物消費，諸
      如：91年12月31日在長昕生活事業股份有限公司刷卡消費
      13,600元，92年4月8日在紅陽科技股份有限公司刷卡消費
      13,200元，92年4月9日在長昕生活事業股份有限公司刷卡
      消費6,800元，92年5月21日在紅陽ESAFE金流服刷卡消費
      8,400元，92年12月22日在紅陽科技股份有限公司刷卡消
      費6,000元，92年12月25日在紅陽科技股份有限公司刷卡
      消費8,700元、在長昕生活事業股份有限公司刷卡消費
      29,200元，92年12月31日在紅陽科技股份有限公司刷卡消
      費7,200元，93年1月2日在蘇黎世產物保險股份有限公司
      刷卡消費12,000元，93年3月15日在紅陽科技股份有限公
      司刷卡消費21,600元，93年3月30日在紅陽科技股份有限
      公司刷卡消費7,200元，93年7月2日在中央信託局股份有
      限公司刷卡消費33,790元及34,359元，93年9月2日在全虹
      通信-竹東長春店刷卡消費7,000元，93年間就保險費刷卡
      消費109,227元，94年3月間在巔峰電信股份有限公司刷卡
      消費48,000元（分24期），94年5月19日在紅陽科技刷卡
      消費21,000元，94年6月23日在紅陽金流-寶芝林股份有限
      公司刷卡消費47,250元、94年8月25日在加捷科技事業股
      份有限公司刷卡消費8,850元，94年10月31日刷卡購買台
      灣人壽投資型保單144,000元，95年1月間在緯緻資訊有限
      公司刷卡消費33,600元、在和昇科技事業有限公司刷卡
      31,050元、21,050元、5,642元、在長昕生活事業股份有
      限公司刷卡13,600元，又聲請人自91年起至95年止，以台
      新商銀信用卡預借現金共275,000元，以遠東商銀信用卡
      預借現金共24,800元，以新光銀行信用卡預借現金及通信
      貸款共160,000元（分36期），以國泰世華商銀信用卡預
      借現金及通信貸款共535,000元，以中國信託商銀信用卡
      預借現金及通信貸款共約300,616元等情，有各該債權銀
      行提供債務人之消費明細表等件在卷可稽，職是，債務人
      於上開時間從事高額消費等情，堪可認定。本院斟酌債務
      人前揭消費金額均尚非微，分別為數千元至數萬元不等，
      債務人所為該等消費顯非一般正常人之生活所需，且多次
      大額借款而採循環小額繳款，倘其能節約用度，應可避免
      債務擴大，惟其仍恣意提領，致每年所借款項遠超出其年
      所得，而有浪費之情事，債務人明知本身收入情況，就大
      額信用卡債務及信用貸款之借款並無清償能力，本應量入
      為出，竟從事超過其能力範圍之消費行為，致生開始清算
      之原因，自堪認係因奢侈、浪費之行為而導致負擔過重之
      債務，且為開始清算之原因，與消費者債務清理條例第
      134條第4款所規定「浪費、賭博或其他投機行為，致財產
      顯然減少或負擔過重之債務，而生開始清算之原因」之不
      免責事由相當。此外，本件多數債權人亦具狀表示不同意
      債務人免責，則依前開說明，本件債務人不得免責。
三、綜上所述，堪認本件聲請人即債務人徐凡景有消費者債務清
    理條例第133條本文及第134條第4款所列不應免責之事由，
    則本件聲請人之聲請免責，應不准許，爰裁定如主文。
中    華    民    國   100    年    9     月    2     日
                  民事第二庭    法  官  楊明箴
以上正本係照原本作成。
如對本裁定抗告須於裁定送達後10日內向本院提出抗告狀。
中    華    民    國   100    年    9     月    2     日
                                書記官  林欣宜